臺灣基隆地方法院刑事裁定　　　　　　96年度交聲字第443 號
移送機關即　　臺北市交通裁決所
原處分機關
異　議　人　　甲○○
即受處分人
　　　　　　　　　　　國民
上列受處分人因違反道路交通管理處罰條例案件，對於臺北市交
通事件裁決所於民國96年10月15日所為之處分（原處分案號：北
市裁二字第裁22-ZAA044485、22-ZAA044561號），聲明異議，本
院裁定如下：
    主  文
異議駁回。
    理  由
一、原處分意旨略以：異議人即受處分人所有車號PA-7793 號自
    用一般小客車，於民國96年5月17日上午7時38分及96年5月2
    9日上午7時45分，行經國道一號南下濱海交流道匣道路處，
    未依規定行駛路肩，經國道公路警察局第一警察隊汐止分隊
    警員分別逕行舉發。然異議人於應到案日期內提出申訴，經
    原處分機關函請原舉發單位調查結果，仍認異議人有上述之
    違規行為，原處分機關乃於96年10月15日爰依道路交通管理
    處罰條例第33條第1項第9款共裁處異議人新臺幣（以下同）
    8,000元，並依同條例第63條第1項第1 款（處分書漏引）記
    違規點數2點等語。
二、聲明異議意旨略以：該基隆至汐止段南下路段全線早上6 時
    至9 時開放路肩行駛車輛，沿途並無禁行路肩之標示，且本
    件均非當場舉發，又舉發通知單均未即時寄發至異議人，導
    致異議人誤解，才會連續違規，爰依法聲明異議云云。
三、按汽車行駛於高速公路、快速道路或設站管制之道路，不遵
    使用限制、禁止、行車管制及管理事項之管制規則而使用路
    肩者，處汽車駕駛人新臺幣3,000 元以上6,000 元以下罰鍰
    ，並記違規點數1點，道路交通管理處罰條例第33條第1項第
    9 款及第63條第1項第1款分別定有明文。又按汽車駕駛人行
    駛路肩，當場不能舉發，得以非固定式科學儀器取得證據資
    料證明其行為違規，記明車輛牌照號碼、車型等可資辨明之
    資料，以汽車所有人為被通知人製單逕行舉發，此見同條例
    第7條之2第1項第7款、第2項第2款、第4項規定即明。
四、經查：
  (一)國道一號南下濱海交流匣道未曾開放過路肩行駛，此經證人
    即舉發當日攝影之交通助理員乙○○具結證述（本院96年12
    月4 日訊問筆錄），是異議人空言指稱此路段曾開放路肩，
    並非可採。
  (二)異議人所有車號PA-7793 號自用一般小客車於96年5 月17日
    上午7 時38分及96年5 月29日上午7 時45分許行經國道一號
    南下濱海交流匣道處，違規行駛路肩，經警以科學儀器拍照
    取得證據資料逕行舉發等情，除為異議人所自承外，另有臺
    北市政府警察局96年6 月22日公警局交字第ZAA044485、ZAA
    044561號舉發違反道路交通管理事件通知單2 張及採證照片
    2 幀在卷可證，本件逕行舉發與法定程序相符，異議人前揭
    違規事證明確，堪予認定。
  (三)又高速公路設置路肩，本即供緊急事故之救援使用，係屬維
    護公共利益所必要，僅為暫時疏解特定期間交通壅塞現象，
    始於特定路段、時段，例外開放路肩供小型車行駛，且開放
    路段、時段均會有明確告示。本件違規地點並未開放路肩行
    駛，更無開放路肩告示，異議人縱係誤認開放而行駛路肩，
    雖無故意亦有過失，不能主張免責。又按逕行舉發乃立法者
    認為特定違規行為，其發生往往係在瞬間，或為避免攔停阻
    礙其他車輛通行，而有不宜當場攔截掣單舉發之情形，立法
    明定員警得逕行舉發。本件舉發當時交通雍塞，此見採證照
    片甚明，故倘若攔停舉發，難免阻礙車流，員警為逕行舉發
    ，與法相符。至異議人因過失誤認舉發地點開放行駛路肩，
    致有多次違規行駛路肩之行為，而遭多次舉發須受重罰，固
    屬實情，然其處罰之輕重，取決於過失違規次數之多寡，適
    足以達到督促異議人隨時注意交通管制規定，並小心謹慎遵
    守之行政目的。況異議人為領有駕駛執照之人，對路肩設置
    之目的及使用限制應知之甚稔，自不能因未及時收受舉發違
    反道路交通管理事件通知單遭連續舉發3 次而主張免責。據
    此，異議人指摘員警不攔停舉發抑或舉發單未及時寄發，造
    成其多次違規，應係推卸責任之詞，無法動搖逕行舉發之合
    法性，亦不影響其違規行為之認定與處罰。
五、綜上所述，本件異議人所有車號PA-7793 號自用一般小客車
    ，分別於民國96年5 月17日上午7 時38分及96年5 月29日上
    午7 時45分，行經國道一號南下濱海交流道匣道路處，未依
    規定行駛路肩之違規事實事證明確，原舉發機關以非固定式
    之科學儀器取得證據資料，並記明車輛號牌等可資辨別之資
    料，對異議人即汽車所有人逕行舉發，原處分機關據以共裁
    處罰鍰8,000 元，並記違規點數2 點（處分書漏引），核無
    違誤，異議人猶執前詞，聲明異議，為無理由，應予駁回。
六、據上論斷，應依道路交通管理處罰條例第87條第2 項，道路
    交通案件處理辦法第19條，裁定如主文。
中　　華　　民　　國　　96　　年　　12　　月　　11　　日
　　　　　　　　　交通法庭法　官　何怡穎
以上正本證明與原本無異。
如不服本裁定應於送達後5 日內向本院提出抗告狀。
中　　華　　民　　國　　96　　年　　12　　月　　11  　日
      　　　　　　　　　　書記官　鄭梅君
